【裁判字號】    89,易,1401
【裁判日期】    890530
【裁判案由】    竊佔
【裁判全文】
臺灣高雄地方法院刑事判決                        八十九年度易字第一四一號
    公  訴  人  臺灣高雄地方法院檢察署檢察官
    被      告  甲○○
    選任辯護人  李文禎
                黃如流
右列被告因竊佔案件，經檢察官提起公訴（八十八年度偵字第二四二五七號），本院
判決如左：
    主  文
甲○○意圖為自己不法之利益，而佔竊他人之不動產，處有期徒刑參月，緩刑貳年。
    事  實
一、甲○○明知其受讓第三人姚桂英、劉台寶向宏總建設股份有限公司（下稱宏總公
    司）購買之「宏總新天地」編號Ｃ棟拾號土地及建物，為坐落高雄市○鎮區○○
    段第一０二六之六地號土地（面積六四點六一平方公尺，權利範圍為全部）及其
    上第八二二號建物（門牌號碼高雄市○鎮區○○街三三號）及同段一０二六號土
    地（面積五八四點九一平方公尺，權利範圍為一萬分之二八二），其中高雄市○
    鎮區○○段第一０二六號土地之所有權，係與Ｃ棟全體住戶共有，且任何共有人
    均不得擅自佔用、增建、堆積物品、變更植栽，竟意圖為自己不法之利益，未經
    宏總公司及Ｃ棟全體住戶同意，於八十八年三月間某日，僱工在上開分別共有之
    土地上，增建如附圖虛線所示之建物（面積八點五九平方公尺）供己使用，嗣經
    宏總公司要求其拆除均置之不理。
二、案經宏總公司訴請台灣高雄地方法院檢察署檢察官偵查起訴。
    理  由
一、訊據被告甲○○固坦承增建上開建物之事實，惟辯稱：伊有以電話向宏總公司公
    務部經理方睿閎詢問，方某告知可以增建，且宏總公司於所興建編號Ｃ棟之每棟
    建物後均以鐵欄杆圍設部分面積，供各戶單獨占有使用，伊因所購者為透天厝，
    而因此以為屋後鐵欄所圍部分仍屬私有面積，且在買受之範圍內，依一般常情，
    透天厝屋後通常仍會留有少許空地，伊因此誤會而於共有之土地增建，雖有過失
    ，惟並無竊佔之意圖云云。惟查，右開事實業據告訴代理人董玉芝、乙○○指述
    歷歷，且證人方睿閎於偵查中亦否認曾告知被告可以增建，而由卷附之照片以觀
    ，被告所增建之部分為鋼筋水泥建築，並設有門、窗，顯有排除他人使用而獨供
    一己私用之不法意圖。又被告所佔用之如附圖虛線所示部分係前鎮區○○段第一
    ０二六號土地，為共有之土地，被告權利範圍僅一萬分之二八二等情，亦有土地
    所有權狀附卷，並經檢察官會同高雄市前鎮地政事務所測量人員測量無誤，製有
    勘驗筆錄及土地複丈成果圖在卷可稽。被告雖辯稱誤以為是其買受之範圍云云，
    然卷附之「宏總新天地」預定土地房屋買賣契約書第七條規定：「Ａ、Ｂ、Ｃ棟
    各棟地面層基地內通路，分別經Ａ、Ｂ、Ｃ各棟全體住戶同意整體規劃為綠地，
    供各棟住戶共同使用管理，任何所有權人均不得擅自佔用、增建、堆積物品、變
    更植栽等，其產權分別為各棟所有權人共同持分之。」，被告購買上開不動產，
    金額頗鉅，係屬重要之經濟活動，對所購得之土地、建物產權及上開契約書所載
    ，理應會加以查核詳閱，其上開辯解，顯係圖卸之詞，不足採信。本件事證明確
    ，被告犯行洵堪認定。
二、核被告所為，係犯刑法第三百二十條第二項之竊佔罪。爰審酌被告為圖室內生活
    面積之擴大而在自己持分面積之範圍內加蓋建物，對共有人之所有權侵害之範圍
    雖小，惟影響Ｃ棟全體住戶生活環境之品質，及犯後態度良好，且現已與宏總公
    司達成民事和解，同意由宏總公司僱工拆除，並支付大部分之費用等一切情狀，
    量處如主文所示之刑。末查被告前未曾受有期徒刑以上刑之宣告，有台灣高等法
    院被告全國前案紀錄表在卷可按，其經此偵審程序之教訓，當知警惕，而無再犯
    之虞，本院認對其宣告之刑，以暫不執行為適當，爰併諭知緩刑二年，以啟自新
    。
據上論斷，應依刑事訴訟法第二百九十九條第一項前段，刑法第三百二十條第二項，
第七十四條第一款，罰金罰鍰提高標準條例第一條前段，判決如主文。
中      華      民      國      八十九      年      五    月    三十    日
                                  臺灣高雄地方法院刑事庭
                                      法  官    吳  宏  榮
右正本證明與原本無異。
如不服本判決，應於判決送達後十日內，向本院提出上訴狀。
                                      書記官    呂  怜  勳
中      華      民      國      八十九      年      五    月    三十    日
附錄本案論罪科刑法條：
刑法第三百二十條第二項
意圖為自己或第三人不法利益，而竊佔他人之不動產者，依前項之規定處斷。


司法院資訊處製作；財團法人民間司法改革基金會備份。
